【裁判字號】    92,上易,33
【裁判日期】    920416
【裁判案由】    損害賠償
【裁判全文】
臺灣高等法院高雄分院民事判決  九十二年度上易字第三三號
      上  訴  人  甲○○
      被  上訴人  乙○○
右當事人間請求損害賠償事件，上訴人對於中華民國九十一年十二月三十一日臺灣高
雄地方法院九十年度訴字第三五六九號第一審判決提起上訴，本院判決如左：
      主      文
上訴駁回。
第二審訴訟費用由上訴人負擔。
      事      實
甲、上訴人方面：
一、聲明：
  (一)原判決關於上訴人敗訴部分廢棄。
  (二)右廢棄部分被上訴人在第一審之訴駁回。
  (三)第一、二審訴訟費用由被上訴人負擔。
二、陳述：
  (一)原審核准之精神慰撫金四十萬元過高，大約二十萬元才適當，加上工作損失和醫
    療費用之損害，扣除強制保險所給付之金額已足夠賠償被上訴人之損害，故上訴
    人不需要賠償被上訴人，被上訴人車禍前有喝酒故至醫院後不能馬上開刀，到隔
    天才開刀。
  (二)在醫院及刑事案件第一審審理時，被上訴人均承認有喝酒，交通大隊的酒精測試
    是在車禍後四小時做的，故不正確。
乙、被上訴人方面：
一、聲明：求為判決如主文所示。
二、陳述：除與原判決所載相同予以引用外，補稱：
    被上訴人僅是在當日下午約五點半至六點左右在朋友家中喝一小杯藥酒，而車禍
    發生已是同日下午七時多，故對駕駛機車並不影響。
三、證據：援用在原審之立證方法。
      理      由
一、被上訴人主張，上訴人於民國八十九年二月十六日下午七時四十五分許，駕駛車
    牌號碼ＷＡＤ－二三九號機車（事後已變更車號為ＺＹＡ－九一八號）沿高雄市
    ○○○路由北往南行駛，至該路段三二一號前之慢車道時，竟疏於注意車前狀況
    及超車應保持可容超越前車之距離，貿然超車，致擦碰其前方同方向駕駛，由被
    上訴人所騎之車牌號碼ＯＤＲ－三八二號機車之左把手，致被上訴人人車倒地，
    受有左脛骨平台粉碎性骨折併膝關節僵直、膝血腫等傷害等情，業據其提出博正
    醫院診斷證明書為證，且為上訴人所不爭執，參以上訴人刑事部分業經本院刑事
    庭依過失傷害罪判決確定在案，業經本院調閱本院九十年交上易字第二九七號刑
    事案件查明無訛，被上訴人此部分主張，自堪信為真實。
二、從而，被上訴人依侵權行為法律關係請求上訴人賠償其損害，自屬正當，茲就被
    上訴人請求之項目審酌如後：
  (一)醫療費用部分：被上訴人主張，其於車禍後支出醫療費用六萬一千五百五十元，
    業據其提出博正醫院收據三十張，及博正醫院4.九十一博人字第０三七號函
    及國術運動傷害整復協會函在卷可稽，且上訴人對此金額亦不爭執，是被上訴人
    此部分請求六萬一千五百五十元應予准許。
  (二)不能工作之薪資損失：被上訴人主張，其原為吳國松診所之藥劑生，負責診所藥
    局之管理及醫劑之調配，每月薪資按勞動基準法所定最低基本工資即一萬五千八
    百四十元計算，在本件車禍受傷後，長達一年無法工作，故請求上訴人賠償不能
    工作之損失十九萬零八十元等語。經查，被上訴人於八十九年二月十六日晚間受
    傷後即住院治療，至同年四月十六日始回任診所藥劑生之工作，且被上訴人因進
    行左膝粉碎性骨折手術治療，骨頭癒合需三個月並須做復健治療，故有休養至八
    十九年四月十六日之必要，此有吳國松心臟科診所出具之回任證明及博正醫院九
    十一年十月二十三日九十一博人字第一○四號函在卷可參，足認被上訴人因本件
    車禍受傷後，自翌日起即八十九年二月十七日起至同年四月十五日止有休養之必
    要而無法工作；至八十九年四月十六日以後，因被上訴人已回任診所藥劑生之工
    作，且未舉證證明有因本件車禍受傷致所得薪資減少之情形，是足認被上訴人僅
    於八十九年二月十七日至同年四月十五日間，因傷不能工作並受有不能工作之損
    失，則揆諸民法第二百十六條之規定，該段時間薪資之損失即屬被上訴人所失利
    益，得向上訴人請求賠償。再查，被上訴人主張每月薪資按勞動基準法所定最低
    基本工資計算云云，按最低基本工資之規定，係法律為保障勞工權益，促進社會
    與經濟發展所訂定之勞動條件最低標準，被上訴人為醫療保健服務業（醫生除外
    ）之工作者，薪資受勞動基準法規定所保障，是被上訴人主張依該法最低基本工
    資計算每月薪資數額應屬合理。從而，被上訴人於八十九年二月份不能工作之損
    失數額為七千一百零一元（計算式為：15840×13/29＝7101，元以下四捨五入）
    、同年三月份損失數額為一萬五千八百四十元、同年四月份損失數額為七千九百
    二十元（計算式為：15840×15/30＝7920），共計三萬零八百六十一元（計算式
    為：7101＋15840＋7920＝30861），應予准許。
  (三)精神慰撫金部分：被上訴人主張其因本件車禍受傷，長期行走困難，並數度進出
    醫院開刀診治，至今腳傷未癒，行動不便，造成精神上極大之痛苦等語。茲審酌
    被上訴人因本件車禍受有左脛骨平台粉碎性骨折併膝關節僵直、膝血腫等傷害，
    曾於八十九年二月十六日至同年三月九日在博正醫院住院並二度開刀治療，嗣因
    膝僵硬再度於同年五月二十九日在博正醫院住院整復，其後又因（左膝）持續僵
    直於同年八月三十一日及九十年三月二十九日分別在博正醫院住院再次進行手術
    及拔除鋼釘，其後雖於九十年十二月三十一日起至九十一年六月三日止共計復健
    六十次，惟左膝膝關節活動度僅進步到九十度而已（正常應為一百二十度），且
    其膝關節活動度欲回復正常活動度之可能性極低，此有博正醫院九十一年六月十
    八日診斷證明書及九十一年九月二日九十一博人字第○八八號函、孫銘謙骨科外
    科專科診所九十一年九月二日謙字第九十一○○五○九○二號函在卷可稽，足認
    被上訴人車禍受傷後，為此數度住院並開刀治療，且雖經多次復健，左膝膝關節
    仍未完全復原，甚或可能無法完全復原，自堪認其精神上受有極大之痛苦；此外
    ，復參酌被上訴人為專科畢業，現為吳國松心臟科診所擔任藥劑生，名下沒有財
    產，而上訴人高職畢業，剛退役現正待業中，名下亦無財產，此有財政部高雄市
    國稅局歸戶財產清單附卷可查等情，認被上訴人所得請求之精神上損害以四十萬
    元為適當，上訴人認應以二十萬元左右為適當云云，並不足取。
  (四)以上合計，被上訴人所支出之醫藥費用、所受不能工作之損失及精神上損害之數
    額為四十九萬二千四百十一元（計算式為：61550＋30861＋400000＝492411）。
三、上訴人另抗辯稱，被上訴人車禍前有喝酒，影響駕駛云云，惟查，被上訴人僅承
    認於車禍前之當日下午約五點半至六點左右，喝一小杯藥酒，否認已影響機車駕
    駛，依卷內博正醫院函及酒精測試資料，亦不能認被上訴人之喝酒有影響駕駛之
    程度，故上訴人此部分辯解，尚難採取。
四、再按保險人依本法規定給付之保險金，視為加害人或被保險人損害賠償金額之一
    部分，加害人或被保險人受賠償請求時，得扣除之。強制汽車責任保險法第三十
    條定有明文。經查，承保上訴人機車強制責任險之富邦保險公司已直接給付被上
    訴人強制責任險保險金三十一萬四千五百元之事實，為被上訴人所不爭，並有富
    邦保險公司通知函一紙在卷可考，依據前揭法條規定，該筆保險金應自被上訴人
    所得請求之損害賠償金額內扣除；準此，上訴人應賠償被上訴人之金額減為十七
    萬七千九百十一元（計算式為：000000－000000＝177911），原審在此範圍內予
    以准許及判令上訴人應給付自起訴狀繕本送達之翌日（九十年七月三日）起至清
    償日止，按週年利率百分之五計算之法定遲延利息，並分別准被上訴人供擔保宣
    告假執行及上訴人供擔保免為假執行，核無不合，上訴意旨求予就此部分廢棄改
    判，為無理由，應予駁回。
五、據上論結：本件上訴為無理由，依民事訴訟法第四百四十九條第一項、第七十八
    條，判決如主文。
中      華      民      國    九十二    年      四      月     十六     日
                                      臺灣高等法院高雄分院民事第五庭
~B1審判長法官  蔡明宛
~B2法      官  曾錦昌
~B3法      官  黃科瑜
右為正本係照原本作成。
不得上訴。
中      華      民      國    九十二    年      四      月     十八     日
~B法院書記官  蘇恒仁
附註：
民事訴訟法第四百六十六條之一：
對於第二審判決上訴，上訴人應委任律師為訴訟代理人，但上訴人或其法定代理人具
有律師資格者，不在此限。
上訴人之配偶、三親等內之血親、二親等內之姻親，或上訴人為法人、中央或地方機
關時，其所屬專任人員具有律師資格並經法院認為適當者，亦得為第三審訴訟代理人。
第一項但書及第二項情形，應於提起上訴或委任時釋明之。
                                                                        Ｋ


司法院資訊處製作；財團法人民間司法改革基金會備份。
